【裁判字號】    90,上訴,1990
【裁判日期】    900907
【裁判案由】    毒品危害防制條例
【裁判全文】
臺灣高等法院刑事判決                            九十年度上訴字第一九九號
    上  訴  人  臺灣臺北地方法院檢察署檢察官
    被      告  甲○○
    指定辯護人  本院公設辯護人
右上訴人因被告違反毒品危害防制條例案件，不服臺灣台北地方法院八十九年度訴字
第一四○五號，中華民國九十年五月二日第一審判決（起訴案號：臺灣台北地方法院
檢察署八十九年度偵字第一四六五二號）提起上訴，本院判決如左：
    主  文
原判決撤銷。
本件免訴。
    理  由
一、公訴意旨略以：被告甲○○於民國（下同）八十九年七月十九日，意圖販賣持有
    安非他命九包（共毛重九點八公克、淨重六點三公克）、海洛因一包（毛重○點
    九公克、淨重○點六公克）、空分裝袋三只，與陳信利、徐朝臣、曹文元共同搭
    乘不知情之黃金龍所駕駛車號ＭＱ─四二七號計程車，行經台北市○○○路二四
    號前，為警臨檢當場查獲，並自甲○○身上扣得上開安非他命九包、海洛因一包
    、空分裝袋三只等物，因認被告涉有違反毒品危害防制條例第五條第一項、第二
    項之罪嫌云云。
二、按犯罪事實應依證據認定之，無證據不得推定其犯罪事實；又案件曾經判決確定
    者，應諭知免訴之判決，刑事訴訟法第一百五十四條、第三百零二條第一款分別
    定有明文。訊據被告對右揭時地持有扣案安非他命九包、海洛因一包、空分裝袋
    三只，為警當場查獲等情雖坦承不諱，然堅決否認有意圖販賣毒品犯行，辯稱係
    買來供自己施用等語。
三、經查：(一)證人陳信利於警訊時供稱與被告、徐朝臣、曹文元四人在被告台北縣三
    重市○○○路租屋處一起施用安非他命後，即共同搭計程車至為警查獲地點暫停
    ，即經警查獲等語（參見偵查卷第八頁），其並未提及被告販賣毒品之事。證人
    徐朝臣於警訊時供稱與被告、陳信利、曹文元四人在被告台北縣三重市○○○路
    租屋處一起施用安非他命後，即共同搭計程車至為警查獲地點，伊欲至該處找朋
    友即經警查獲，又稱所施用之安非他命係一綽號「阿明」之不詳姓名年籍男子所
    給，被告之毒品亦為該男子所給等語（參見偵查卷第十頁），其亦未提及被告販
    賣毒品之事。(二)又證人曹文元雖於警訊時供稱與被告等四人持扣案之毒品至經警
    查獲之地點欲交付給不特定之人云云，然被告於本院審理時辯稱：「．．若我要
    交毒品給別人，應是我下車才對，為何是徐朝臣下車，我沒有下車」；證人徐朝
    臣於原審審理時亦陳稱：「．．我先下車想去買吸食器，他們三人都在車上，結
    果被警察攔下．．．」（見原審九十年四月十八日審理筆錄），且衡之常情，販
    賣毒品為重大犯罪行為，通常皆秘密為之，且均有特定之買主，並事先約定交貨
    之時間、地點，豈有買主尚不特定而沿街兜售之理？是證人曹文元之供詞不符常
    理且與其他人所供述不符，不足採信。(三)而證人徐朝臣於原審審理時證稱被告所
    持有之毒品係與伊二人所共同購買，買來自己施用，且當天被告有施用加海洛因
    之香煙；被告於原審亦坦承當日有吸食海洛因（見原審九十年四月十八日審理筆
    錄），並於本院審理時承認：「尿液有申請複驗，有驗出毒品反應，因為這個案
    件被判海洛因八個月，安非他命被判五個月，定執行刑一年」，可證被告持有該
    毒品顯為供自已吸食之用，尚難認有販賣之意圖。至於自被告身上查獲之三只空
    分裝袋數量很少，其與被告是否涉有販賣之意圖間，尚難認有何關聯，且殊難想
    像竟有於交易當場始分裝毒品之情形！
四、檢察官上訴意旨雖以：被告就有無吸食海洛因之供述前後不一，且驗尿結果並無
    呈嗎啡陽性反應；又被告辯稱當日係欲搭車返回延平北路之住處，顯與證人徐朝
    臣所述係去社子及曹文元所述係至吉林路不符云云。惟查：被告承認其尿液在複
    驗後，呈陽性反應，且因施用海洛因被判罪，已如前述。又曹文元於原審審理時
    陳稱：「當天我要到吉林路，順路搭便車．．．」與被告於本院審理時辯稱係順
    路彎過去送他們等語相符。又延平北路五段亦屬社子地區，是被告於偵查中稱係
    要回延平北路之住處，而證人徐朝臣稱是要去社子，僅係用語不同而已，並無矛
    盾。檢察官上訴仍執前開情詞而指被告意圖販賣毒品，難認可取。
五、綜合上述，依現存之證據資料尚難認定被告有販賣毒品之意圖，應認其只是單純
    為施用而持有前開海洛因、安非他命。第查，被告施用而持有前開海洛因、安非
    他命部分（持有之低度行為為該施用之高度行為所吸收），業經臺灣臺北地方法
    院八十九年度訴字第一五一五號及本院九十年度上訴字第六三一號以其連續施用
    第一級毒品，處有期徒刑捌月，又連續施用第二級毒品，處有期徒刑伍月，應執
    行有期徒刑壹年，扣案之海洛因壹包（淨重零點陸公克）、安非他命玖包（淨重
    陸點公克）、分裝袋個沒收銷燬之，而判決確定在案（持有之低度行為為該
    施用之高度行為所吸收），有該判決書二份存卷可按。茲本件被告之持有前開海
    洛因、安非他命，與上開確定判決為有吸收關係之同一事件，該案件既已判決確
    定，依刑事訴訟法第三百零二條第一款之規定，本件即應諭知免訴之判決。原審
    未詳研求，遽對被告諭知無罪之判決，容有未洽。檢察官上訴意旨仍執前開情詞
    ，據為論罪憑據而指摘原判決不當，雖無可取，但原判決既有可議即無可維持，
    自應撤銷改判，另諭知本件免訴。
據上論斷，應依刑事訴訟法第三百六十九條第一項前段、第三百六十四條、第三百零
二條第一款，判決如主文。
本案經檢察官劉靜婉到庭執行職務。
中      華      民      國    九十      年      九      月      七      日
                            臺灣高等法院刑事第十二庭
                                    審判長法  官  劉  景  星
                                          法  官  陳  博  志
                                          法  官  陳  志  洋
右正本證明與原本無異。
如不服本判決應於收受送達後十日內向本院提出上訴書狀，其未敘述上訴之理由者並
得於提起上訴後十日內向本院補提理由書（均須按他造當事人之人數附繕本）。
                                          書記官  蔡  佩  珊
中      華      民      國    九十      年      九      月      七      日


司法院資訊處製作；財團法人民間司法改革基金會備份。
